---
title: "TEA carotidea: esperienze anestesiologiche a confronto"
author: "Fabio Carfagna [fabio.carfagna@med.uniupo.it]"
date: "`r format(Sys.time(), '%d %B, %Y')`"
output: html_document
runtime: shiny
---

```{r setup, message=FALSE, echo=FALSE, warning=FALSE}
library(knitr)
library(data.table)
library(ggplot2)
library(ggthemes)
library(lme4)
library(lmerTest)
library(summarytools)
library(qwraps2)
library(dplyr)
library(broom)
options(knitr.kable.NA = '-', knitr.table.format = 'pandoc', digits = 2)
options(qwraps2_markup = 'markdown')
opts_template$set(myfigures = list(fig.height = 6, fig.width = 7))
st_options("round.digits",2)

```

```{r load, message=FALSE, echo=FALSE, warning=FALSE}
dt<-data.table(read.csv("database-2.csv",as.is = T))
dt<-dt[!is.na(X)]
setnames(dt,c("X","X.1","X.2","X.3","X.4","X.5","X.6","X.7","X.8","X.9","X.10","X.11"),
         c("Paziente","Gruppo","BS.lido","BS.chiro","BS.mepi1","BS.mepi2","BI.chiro","BP.chiro",
           "Infiltrazione.lido","Infiltrazione.chiro","Infiltrazione.mepi1",
           "Infiltrazione.mepi2"))
dt[,Gruppo:=factor(Gruppo,levels=c(1,2,3),
                   labels = c("Categoria A", "Categoria B","Categoria C"))]

dt[,BP:=as.numeric(BP.chiro)]
dt[,BI:=as.numeric(BI.chiro)]
dt[,BS:=sum(as.numeric(BS.mepi2),as.numeric(BS.mepi1),as.numeric(BS.chiro),as.numeric(BS.lido),na.rm=T),
   by=Paziente]
dt[BS==0,BS:=NA]

dt[tosse=="",tosse:="no"]
dt[disfonia=="",disfonia:="no"]
dt[diff.diglutire=="",diff.diglutire:="no"]
dt[,complicanze:="no"]
dt[tosse=="si"|disfonia=="si"|diff.diglutire=="si",complicanze:="si"]
dt[,complicanze:=factor(complicanze)]
dt[,tipo.blocco:=""]
dt[!is.na(BS),tipo.blocco:=paste(tipo.blocco,"BS")]
dt[!is.na(BI),tipo.blocco:=paste(tipo.blocco,"BI")]
dt[!is.na(BP),tipo.blocco:=paste(tipo.blocco,"BP")]
dt[,tipo.blocco:=trimws(tipo.blocco)]
dt[tipo.blocco%like%"BI",tipo.blocco.s:="BI"]
dt[tipo.blocco%like%"BP",tipo.blocco.s:="BP"]
dt[,tipo.blocco.s:=factor(tipo.blocco.s)]

dt[,supplemento:=sum(intra.cute,perivascolare,na.rm=T),by=Paziente]

my_summary <-
  with(dt,
       list(
            "Tempo anestesia" = tab_summary(tempo.anestesia),
            "Tempo tra anestesia e chirurgia" = tab_summary(tempo.tra.anest.e.chir),
            "Tempo intervento" = tab_summary(tempo.intervento),
            "Tipo blocco" = tab_summary(tipo.blocco),
            "supplemento" = tab_summary(supplemento),
            "complicanze" = tab_summary(complicanze)
            ))
my_summary_c <-
  with(dt,
       list("Gruppo" = tab_summary(Gruppo),
            "Tempo anestesia" = tab_summary(tempo.anestesia),
            "Tempo tra anestesia e chirurgia" = tab_summary(tempo.tra.anest.e.chir),
            "Tempo intervento" = tab_summary(tempo.intervento),
            "supplemento" = tab_summary(supplemento),
            "complicanze" = tab_summary(complicanze)
            ))
# my_summary_t <-
#   with(dt,
#        list("Osteopontina Plasma" = tab_summary(OPN_P),
#             "Osteopontina Liquor" = tab_summary(OPN_L),
#             "PCR" = tab_summary(PCR),
#             "CPP" = tab_summary(CPP)))
# 
pvals <-
  list(wilcox.test(dt[Gruppo=="Categoria B"]$tempo.anestesia, 
                   dt[Gruppo=="Categoria A"]$tempo.anestesia)$p.value,
       wilcox.test(dt[Gruppo=="Categoria B"]$tempo.anestesia, 
                   dt[Gruppo=="Categoria C"]$tempo.anestesia)$p.value,
       wilcox.test(dt[Gruppo=="Categoria A"]$tempo.anestesia, 
                   dt[Gruppo=="Categoria C"]$tempo.anestesia)$p.value,
       wilcox.test(dt[Gruppo=="Categoria B"]$tempo.tra.anest.e.chir, 
                   dt[Gruppo=="Categoria A"]$tempo.tra.anest.e.chir)$p.value,
       wilcox.test(dt[Gruppo=="Categoria B"]$tempo.tra.anest.e.chir, 
                   dt[Gruppo=="Categoria C"]$tempo.tra.anest.e.chir)$p.value,
       wilcox.test(dt[Gruppo=="Categoria A"]$tempo.tra.anest.e.chir, 
                   dt[Gruppo=="Categoria C"]$tempo.tra.anest.e.chir)$p.value) %>%
  lapply(frmtp) %>%
  do.call(c, .)
```

## Descrittive  

```{r tab.desc, warning=FALSE, echo=FALSE, results='asis'}
whole <- summary_table(dt, my_summary)
grouped <- summary_table(dplyr::group_by(dt, Gruppo), my_summary)
print(cbind(whole,grouped))
```

```{r plot_interventi.esp, warning=FALSE, echo=FALSE, opts.label='myfigures', fig.cap="Interventi - Esperienza"}
ggplot(dt[,.(interventi=.N),by=Gruppo],
       aes(y=interventi,x=Gruppo,fill=Gruppo,label=interventi))+
  geom_col()+
  labs(title="Interventi", x="Esperienza", y="Numero Interventi",
       fill="")+
  geom_text(size = 4.5,vjust=-0.9)+
  scale_y_continuous(limits = c(0, 50))+
  scale_fill_fivethirtyeight()+
  theme_wsj()+
  theme(legend.position="bottom")

ggplot(dt[,.(interventi=.N),by=Gruppo],
       aes(y=interventi/dt[,.N],x=Gruppo,fill=Gruppo,
           label=paste0(interventi,"/",dt[,.N])))+
  geom_col()+
  labs(title="Interventi (%)", x="Esperienza", y="% Interventi",
       fill="")+
  geom_text(size = 4.5,vjust=-0.9)+
  scale_y_continuous(limits = c(0, 1),labels = scales::percent)+
  scale_fill_fivethirtyeight()+
  theme_wsj()+
  theme(legend.position="bottom")
```

```{r plot_tempo.anestesia, warning=FALSE, echo=FALSE, opts.label='myfigures', fig.cap="Tempo necessario per l'anestesia"}
ggplot(data=dt,
       aes(x = Gruppo,y=tempo.anestesia,fill=Gruppo))+
  geom_boxplot(colour=NA)+
  geom_boxplot(show.legend = F)+
  labs(title="Tempo Anestesia", x="", y="Tempo (min)", fill="")+
  stat_summary(fun.y=mean, colour="darkred", geom="point",
               shape=18, size=3,show.legend = FALSE) +
  stat_summary(fun.y=mean, geom="text", show.legend = FALSE,
                 vjust=-0.7, aes( label=round(..y.., digits=1)))+
  scale_y_continuous()+
  scale_fill_fivethirtyeight()+
  theme_wsj()+
  theme(legend.position="bottom")
```
  
  
```{r plot_tempo.anestesia-chir, warning=FALSE, echo=FALSE, opts.label='myfigures', fig.cap="Tempo tra l'anestesia e l'intervento"}
ggplot(data=dt,
       aes(x = Gruppo,y=tempo.tra.anest.e.chir,fill=Gruppo))+
  geom_boxplot(colour=NA)+
  geom_boxplot(show.legend = F)+
  labs(title="Tempo tra anestesia e \nchirurgia (minuti)", x="", 
       y="Tempo (min)", fill="")+
  stat_summary(fun.y=mean, colour="darkred", geom="point",
               shape=18, size=3,show.legend = FALSE) +
  stat_summary(fun.y=mean, geom="text", show.legend = FALSE,
                 vjust=-0.7, aes( label=round(..y.., digits=1)))+
  scale_y_continuous()+
  scale_fill_fivethirtyeight()+
  theme_wsj()+
  theme(legend.position="bottom")
```  
  
```{r plot_supplemento, warning=FALSE, echo=FALSE, opts.label='myfigures', fig.cap="Casi di necessità di anestesia supplementare"}
ggplot(dt[supplemento>0,.(necessita.suppl=.N),by=Gruppo][dt[,.(totale=.N),by=Gruppo],
                                                         on="Gruppo"],
       aes(y=necessita.suppl,x=Gruppo,fill=Gruppo,label=necessita.suppl))+
  geom_col()+
  labs(title="Necessità di supplemento \n(casi)", x="Esperienza", y="Necessità Dose Supplementare",
       fill="")+
  geom_text(size = 4.5,vjust=-0.9)+
  scale_y_continuous(limits = c(0, 25))+
  scale_fill_fivethirtyeight()+
  theme_wsj()+
  theme(legend.position="bottom")

ggplot(dt[supplemento>0,.(necessita.suppl=.N),by=Gruppo][dt[,.(totale=.N),by=Gruppo],
                                                         on="Gruppo"],
       aes(y=necessita.suppl/totale,x=Gruppo,fill=Gruppo,label=paste0(necessita.suppl,
                                                                      "/",totale)))+
  geom_col()+
  labs(title="Necessità di supplemento %", x="Esperienza", y="Necessità Dose Supplementare",
       fill="")+
  geom_text(size = 4.5,vjust=-0.9)+
  scale_y_continuous(limits = c(0, 1),labels = scales::percent)+
  scale_fill_fivethirtyeight()+
  theme_wsj()+
  theme(legend.position="bottom")
```

  
  
```{r plot_dose.supplemento, warning=FALSE, echo=FALSE, opts.label='myfigures', fig.cap="Dose anestesia supplementare necessaria"}
ggplot(data=dt,
       aes(x = Gruppo,y=supplemento,fill=Gruppo))+
  geom_boxplot(colour=NA)+
  geom_boxplot(show.legend = F)+
  labs(title="Dose supplementare (mg)", x="", y="Dose Supplementare", fill="")+
  stat_summary(fun.y=mean, colour="darkred", geom="point",
               shape=18, size=3,show.legend = FALSE) +
  stat_summary(fun.y=mean, geom="text", show.legend = FALSE,
               vjust=-0.7, aes( label=round(..y.., digits=1)))+
  scale_y_continuous()+
  scale_fill_fivethirtyeight()+
  theme_wsj()+
  theme(legend.position="bottom")

ggplot(data=dt,
       aes(x = Gruppo,y=intra.cute,fill=Gruppo))+
  geom_boxplot(colour=NA)+
  geom_boxplot(show.legend = F)+
  labs(title="Dose supplementare \n intra cute", x="",
       y="Dose Supplementare intra cute", fill="")+
  stat_summary(fun.y=mean, colour="darkred", geom="point",
               shape=18, size=3,show.legend = FALSE) +
  stat_summary(fun.y=mean, geom="text", show.legend = FALSE,
               vjust=-0.7, aes( label=round(..y.., digits=1)))+
  scale_y_continuous()+
  scale_fill_fivethirtyeight()+
  theme_wsj()+
  theme(legend.position="bottom")

ggplot(data=dt,
       aes(x = Gruppo,y=perivascolare,fill=Gruppo))+
  geom_boxplot(colour=NA)+
  geom_boxplot(show.legend = F)+
  labs(title="Dose supplementare \n perivascolare", x="",
       y="Dose Supplementare perivascolare", fill="")+
  stat_summary(fun.y=mean, colour="darkred", geom="point",
               shape=18, size=3,show.legend = FALSE) +
  stat_summary(fun.y=mean, geom="text", show.legend = FALSE,
               vjust=-0.7, aes( label=round(..y.., digits=1)))+
  scale_y_continuous()+
  scale_fill_fivethirtyeight()+
  theme_wsj()+
  theme(legend.position="bottom")
```
  
```{r plot_complicanze.esp, warning=FALSE, echo=FALSE, opts.label='myfigures', fig.cap="Complicanze osservate - Esperienza"}
ggplot(dt[complicanze=="si",.(complicanze=.N),by=Gruppo][dt[,.(totale=.N),by=Gruppo],
                                                         on="Gruppo"],
       aes(y=complicanze,x=Gruppo,fill=Gruppo,label=complicanze))+
  geom_col()+
  labs(title="Complicanze", x="Esperienza", y="Complicanze",
       fill="")+
  geom_text(size = 4.5,vjust=-0.9)+
  scale_y_continuous(limits = c(0, 25))+
  scale_fill_fivethirtyeight()+
  theme_wsj()+
  theme(legend.position="bottom")

ggplot(dt[complicanze=="si",.(complicanze=.N),by=Gruppo][dt[,.(totale=.N),
                                                            by=Gruppo],on="Gruppo"],
       aes(y=complicanze/totale,x=Gruppo,fill=Gruppo,label=paste0(complicanze,"/",totale)))+
  geom_col()+
  labs(title="Complicanze %", x="Esperienza", y="Complicanze",
       fill="")+
  geom_text(size = 4.5,vjust=-0.9)+
  scale_y_continuous(limits = c(0, 1),labels = scales::percent)+
  scale_fill_fivethirtyeight()+
  theme_wsj()+
  theme(legend.position="bottom")
```
  
```{r tab.desc.c, warning=FALSE, echo=FALSE, results='asis'}
whole <- summary_table(dt, my_summary_c)
grouped <- summary_table(dplyr::group_by(dt, tipo.blocco.s), my_summary_c)
print(cbind(whole,grouped))
```  
  
```{r plot_complicanze.tipoB, warning=FALSE, echo=FALSE, opts.label='myfigures', fig.cap="Complicanze osservate - Tipo blocco"}
ggplot(dt[complicanze=="si",.(complicanze=.N),by=tipo.blocco.s][dt[,.(totale=.N),by=tipo.blocco.s],
                                                              on="tipo.blocco.s"],
       aes(y=complicanze/totale,x=tipo.blocco.s,fill=tipo.blocco.s,
           label=paste0(complicanze,"/",totale)))+
  geom_col()+
  labs(title="Complicanze %", x="Tipo Blocco", y="Complicanze",
       fill="")+
  geom_text(size = 4.5,vjust=-0.9)+
  scale_y_continuous(limits = c(0, 1),labels = scales::percent)+
  scale_fill_fivethirtyeight()+
  theme_wsj()+
  theme(legend.position="bottom")
```

Purtroppo il numero degli interventi non è sufficiente ad ottenere una stima precisa dei parametri d'interesse, la statistica inferenziale è quindi muta ($\chi2$ e Mann-Whitney non significativi per differenze di frequenza o distribuzione).

  
Utilizzando un modello di regressione logistica, si è stimata l'influenza del tempo tra l'anestesia e l'intervento chiurgico sullo sviluppo di complicanze, controllando per la profondità del blocco e per l'esperienza dell'anestesista. I parametri stimati non risultano statisticamente significativi, ma la stima delle probabilità ottenuta è comunque suggestiva.  
I coefficienti di regressione ottenuti nei modelli rappresentano la variazione del logit ($logit(p(x)) = log (\frac{p(x)}{1 - p(x)}) = log(OR) = \alpha+\beta x$) per ogni cambiamento unitario del predittore. Visto che il logit non è intuitivo, di solito si valuta l'effetto del predittore sull'esponenziale del coefficiente di regressione - l'odds ratio.  

```{r plot_prob, warning=FALSE, echo=FALSE, opts.label='myfigures', fig.cap="Previsione Complicanze - Tipo blocco e tempo tra anestesia e chirurgia"}
fm<-glm(complicanze=="si" ~ tempo.tra.anest.e.chir + tipo.blocco.s + Gruppo, data=dt, family=binomial())
library(sjPlot)
plot_model(fm,type = "eff", ci.lvl = NA, 
           terms = c("tempo.tra.anest.e.chir","tipo.blocco.s"),
           title = "Previsione della probabilità di sviluppare complicanze",axis.title = c("Tempo tra anestesia e chirurgia (minuti)","Probabilità di complicanze"),legend.title = "Tipologia di blocco",
           colors = c("#FF2700","#008FD5"))
```
  
```{r coef-fm, warning=FALSE, echo=FALSE, message=FALSE, results='asis'}
library(broom)
tb<-data.table(tidy(fm,conf.int = T))
eq<-paste0("$logit(Complicanze) = ", round(tb$estimate[1],2)," + ",
           round(tb$estimate[2],4)," * Tempo tra Anest e Chir (min) + ",
           round(tb$estimate[3],4)," * Blocco profondo +",
           round(tb$estimate[4],4)," * Categoria B +",
           round(tb$estimate[5],4)," * Categoria C$")
knitr::kable(tb[,.(" "= c("Intercetta","Tempo tra Anest e Chir (min)", 
                          "Blocco profondo",
                          "Categoria B",
                          "Categoria C"), 
                   "OR"=exp(estimate),"OR.lower"=exp(conf.low),
                   "OR.higher"=exp(conf.high),
                   "$\\beta$"=estimate,
                   "$\\beta_{lower}$"=conf.low,
                   "$\\beta_{upper}$"=conf.high,
                   "P-Value"=frmtp(p.value))][-1],digits = 4 
             )
```
  
`r eq`    
  
```{r plot_prob_supp, warning=FALSE, echo=FALSE, opts.label='myfigures', fig.cap="Previsione Supplemento - Tipo blocco e tempo tra anestesia e chirurgia"}
fm_s<-glm(supplemento>0 ~ tempo.tra.anest.e.chir + tipo.blocco.s + Gruppo, data=dt, family=binomial())
library(sjPlot)
plot_model(fm_s,type = "eff", ci.lvl = NA,
           terms = c("tempo.tra.anest.e.chir","tipo.blocco.s"),
           title = "Previsione della necessità di anestesia supplementare",axis.title = c("Tempo tra anestesia e chirurgia (minuti)","Probabilità di supplemento"),legend.title = "Tipologia di blocco",
           colors = c("#FF2700","#008FD5"))
```
  
```{r coef-fm_s, warning=FALSE, echo=FALSE, message=FALSE, results='asis'}
tb<-data.table(tidy(fm_s,conf.int = T))
eq<-paste0("$logit(Necessità supplemento) = ", round(tb$estimate[1],2)," + ",
           round(tb$estimate[2],4)," * Tempo tra Anest e Chir (min) + ",
           round(tb$estimate[3],4)," * Blocco profondo +",
           round(tb$estimate[4],4)," * Categoria B +",
           round(tb$estimate[5],4)," * Categoria C$")
knitr::kable(tb[,.(" "= c("Intercetta","Tempo tra Anest e Chir (min)", 
                          "Blocco profondo",
                          "Categoria B",
                          "Categoria C"), 
                   "OR"=exp(estimate),"OR.lower"=exp(conf.low),
                   "OR.higher"=exp(conf.high),
                   "$\\beta$"=estimate,
                   "$\\beta_{lower}$"=conf.low,
                   "$\\beta_{upper}$"=conf.high,
                   "P-Value"=frmtp(p.value))][-1],digits = 4 
             )
```

`r eq`
