---
title: "Monitoraggio emodinamico non invasivo durante parto cesareo elettivo: correlazione della durata degli episodi ipotensivi materni con i valori di pH e lattati fetali del sangue cordonale"
author: "Fabio Carfagna [fabio.carfagna@med.uniupo.it]"
date: "`r format(Sys.time(), '%d %B, %Y')`"
output: html_document
runtime: shiny

---

```{r setup, message=FALSE, echo=FALSE, warning=FALSE}
library(knitr)
library(data.table)
library(ggplot2)
library(moments)
library(ggthemes)
library(GGally)
library(lme4)
library(lmerTest)
library(summarytools)
library(qwraps2)
library(dplyr)
library(broom)
library(sjPlot)
library(stringi)
options(knitr.kable.NA = '-', knitr.table.format = 'pandoc', digits = 2)
options(qwraps2_markup = 'markdown')
opts_template$set(myfigures = list(fig.height = 4, fig.width = 5, dpi=300))
st_options("round.digits",2)

```
```{r load, message=FALSE, echo=FALSE, warning=FALSE}
dt<-data.table(read.csv(file = "Dati raccolti.csv", as.is = T,dec = "."))
setnames(dt,c("MAP.","CI."),c("MAP","CI"))
dt[,Paziente:=.I]
dt[,Paziente:=factor(Paziente)]
dt[,Dose:=as.numeric(stri_extract_first(Efedrina,regex = "^[:digit:]+"))]
dt[!is.na(Dose),Efedrina:=factor("si",levels = c("no","si"))]
dt[is.na(Dose),Efedrina:=factor("no",levels = c("no","si"))]
dt[MAP<100,Ipotensione:=factor("si",levels = c("no","si"))]
dt[MAP==100,Ipotensione:=factor("no",levels = c("no","si"))]
dt[CI<100,Ipoperfusione:=factor("si",levels = c("no","si"))]
dt[CI==100,Ipoperfusione:=factor("no",levels = c("no","si"))]

dt_whole<-dt
#dt<-dt[Riempimento%like%"crist"]
my_summary <-
  with(dt,
       list("Ipotensioni" = tab_summary(Ipotensione),
            "Ipoperfusioni" = tab_summary(Ipoperfusione),
            "pH neonato" = tab_summary(pH),
            "Lattati neonato" = tab_summary(Lattati),
            "Necessità di efedrina" = tab_summary(Efedrina),
            "Dose di efedrina somministrata" = tab_summary(Dose),
            "Time in target MAP (%)" = tab_summary(MAP),
            "Time in target CI (%)" = tab_summary(CI)
            ))

my_summary_map <-
  with(dt,
       list(
            "pH neonato" = tab_summary(pH),
            "Lattati neonato" = tab_summary(Lattati),
            "Necessità di efedrina" = tab_summary(Efedrina),
            "Dose di efedrina somministrata" = tab_summary(Dose),
            "Time in target MAP (%)" = tab_summary(MAP),
            "Time in target CI (%)" = tab_summary(CI)
            ))
pvals_ci <-
  list(wilcox.test(pH ~ (CI==100), data=dt, exact=F)$p.value,
       wilcox.test(Lattati ~ (CI==100), data=dt, exact=F)$p.value,
       wilcox.test(Dose ~ (CI==100), data=dt, exact=F)$p.value,
       chisq.test(table(dt$Ipoperfusione,dt$Efedrina))$p.value) %>%
  lapply(frmtp) %>%
  do.call(c, .)

pvals_map <-
  list(wilcox.test(pH ~ (MAP==100), data=dt, exact=F)$p.value,
       wilcox.test(Lattati ~ (MAP==100), data=dt, exact=F)$p.value,
       wilcox.test(Dose ~ (MAP==100), data=dt, exact=F)$p.value,
       chisq.test(table(dt$Ipotensione,dt$Efedrina))$p.value) %>%
  lapply(frmtp) %>%
  do.call(c, .)

my_summary_efe <-
  with(dt,
       list("Ipotensioni" = tab_summary(Ipotensione),
            "Ipoperfusioni" = tab_summary(Ipoperfusione),
            "pH neonato" = tab_summary(pH),
            "Lattati neonato" = tab_summary(Lattati),
            "Time in target MAP (%)" = tab_summary(MAP),
            "Time in target CI (%)" = tab_summary(CI),
            "Dose di efedrina somministrata" = tab_summary(Dose)
            ))

pvals_efe <-
  list(chisq.test(table(dt$Ipotensione,dt$Efedrina))$p.value,
       chisq.test(table(dt$Ipoperfusione,dt$Efedrina))$p.value,
       wilcox.test(pH ~ Efedrina, data=dt, exact=F)$p.value,
       wilcox.test(Lattati ~ Efedrina, data=dt, exact=F)$p.value,
       wilcox.test(MAP ~ Efedrina, data=dt, exact=F)$p.value,
       wilcox.test(CI ~ Efedrina, data=dt, exact=F)$p.value
       ) %>%
  lapply(frmtp) %>%
  do.call(c, .)
```

## Descrittive
Le variabili di interesse (pH e lattati) non hanno una distribuzione normale (vedi grafici). I test utilizzati saranno quindi non parametrici (Mann-Whitney per il confronto delle distribuzioni). Per il confronto delle frequenze è stato utilizzato il test $\chi2$.  

```{r tab.desc, warning=FALSE, echo=FALSE, results='asis'}
whole <- summary_table(dt, my_summary)
print(whole, cnames=paste0("Casi (n = ",dt[,.N],")"))
```

```{r corr, warning=FALSE, echo=FALSE, opts.label='myfigures', fig.cap="Correlazione parametri rilevati"}
ggpairs(dt[,.(MAP,CI,pH,Lattati)],
        title = "Monitoraggio emodinamico non invasivo", 
        columnLabels=c("TinT MAP","TinT CI","pH","Lattati"))
```


```{r plot_ph, warning=FALSE, echo=FALSE, opts.label='myfigures', fig.cap="Distribuzione dei pH misurati"}
ggplot(data=dt, aes(pH))+
  geom_density(show.legend = F, fill="lightgreen")+
  labs(title="Densità di distribuzione del pH", x="pH", y="Densità")+
  scale_y_continuous()+
  scale_fill_fivethirtyeight()+
  theme_economist()+
  theme(legend.position="bottom")
```


```{r plot_lattati, warning=FALSE, echo=FALSE, opts.label='myfigures', fig.cap="Distribuzione dei lattati misurati"}
ggplot(data=dt, aes(Lattati))+
  geom_density(show.legend = F, fill="khaki")+
  labs(title="Densità di distribuzione dei lattati", x="Lattati", y="Densità")+
  scale_y_continuous()+
  scale_fill_fivethirtyeight()+
  theme_economist()+
  theme(legend.position="bottom")
```


###Time in target   
####MAP  
```{r tab.desc-map, warning=FALSE, echo=FALSE, results='asis'}
grouped_map <- summary_table(dplyr::group_by(dt, MAP==100), my_summary_map)
grouped_map <- cbind(grouped_map, "P-value" = "")
grouped_map[grepl("mean \\(sd\\)", rownames(grouped_map)),
            "P-value"][1:(length(pvals_map)-1)] <- head(pvals_map,-1)
grouped_map[grepl("si", rownames(grouped_map)),
            "P-value"] <- tail(pvals_map,1)
print(grouped_map,cnames = c(paste0("MAP non in target (n = ",
                                  dt[MAP!=100,.N],")"),
                             paste0("MAP in target(n = ",
                                  dt[MAP==100,.N],")"),
                             "P value"))
```
  
```{r plot_ph-map, warning=FALSE, echo=FALSE, opts.label='myfigures', fig.cap="Distribuzione dei pH misurati - il rombo indica la media"}
ggplot(data=dt, aes(x=Ipotensione,fill=Ipotensione,pH))+
  geom_boxplot(colour=NA)+
  geom_boxplot(show.legend = F)+
  labs(title="pH", x="Ipotensione", y="pH", fill="")+
  stat_summary(fun.y=mean, colour="darkred", geom="point",
               shape=18, size=3,show.legend = FALSE) +
  stat_summary(fun.y=mean, geom="text", show.legend = FALSE,
                 vjust=-0.4, aes( label=round(..y.., digits=2)))+
  scale_y_continuous()+
  scale_fill_fivethirtyeight()+
  theme_economist()+
  theme(legend.position="bottom")
```
  
```{r plot_lattati-map, warning=FALSE, echo=FALSE, opts.label='myfigures', fig.cap="Distribuzione dei lattati misurati - il rombo indica la media"}
ggplot(data=dt, aes(x=Ipotensione,fill=Ipotensione,Lattati))+
  geom_boxplot(colour=NA)+
  geom_boxplot(show.legend = F)+
  labs(title="Lattati", x="Ipotensione", y="Lattati",
       fill="")+
  stat_summary(fun.y=mean, colour="darkred", geom="point",
               shape=18, size=3,show.legend = FALSE) +
  stat_summary(fun.y=mean, geom="text", show.legend = FALSE,
                 vjust=-0.4, aes( label=round(..y.., digits=2)))+
  scale_y_continuous()+
  scale_fill_fivethirtyeight()+
  theme_economist()+
  theme(legend.position="bottom")
```

####CI  
```{r tab.desc-ci, warning=FALSE, echo=FALSE, results='asis'}
grouped_ci <- summary_table(dplyr::group_by(dt, CI==100), my_summary_map)
grouped_ci <- cbind(grouped_ci, "P-value" = "")
grouped_ci[grepl("mean \\(sd\\)", rownames(grouped_ci)),
           "P-value"][1:(length(pvals_ci)-1)] <- head(pvals_ci,-1)
grouped_ci[grepl("si", rownames(grouped_ci)),
            "P-value"] <- tail(pvals_ci,1)
print(grouped_ci,cnames = c(paste0("CI non in target (n = ",
                                  dt[CI!=100,.N],")"),
                             paste0("CI in target(n = ",
                                  dt[CI==100,.N],")"),
                            "P value"))
```
  
```{r plot_ph-ci, warning=FALSE, echo=FALSE, opts.label='myfigures', fig.cap="Distribuzione dei pH misurati - il rombo indica la media"}
ggplot(data=dt, aes(x=Ipoperfusione,fill=Ipoperfusione,pH))+
  geom_boxplot(colour=NA)+
  geom_boxplot(show.legend = F)+
  labs(title="pH", x="Ipoperfusione", y="pH", fill="")+
  stat_summary(fun.y=mean, colour="darkred", geom="point",
               shape=18, size=3,show.legend = FALSE) +
  stat_summary(fun.y=mean, geom="text", show.legend = FALSE,
                 vjust=-0.4, aes( label=round(..y.., digits=2)))+
  scale_y_continuous()+
  scale_fill_fivethirtyeight()+
  theme_economist()+
  theme(legend.position="bottom")
```
  
```{r plot_lattati-ci, warning=FALSE, echo=FALSE, opts.label='myfigures', fig.cap="Distribuzione dei lattati misurati - il rombo indica la media"}
ggplot(data=dt, aes(x=Ipoperfusione,fill=Ipoperfusione,Lattati))+
  geom_boxplot(colour=NA)+
  geom_boxplot(show.legend = F)+
  labs(title="Lattati", x="Ipoperfusione", y="Lattati",
       fill="")+
  stat_summary(fun.y=mean, colour="darkred", geom="point",
               shape=18, size=3,show.legend = FALSE) +
  stat_summary(fun.y=mean, geom="text", show.legend = FALSE,
                 vjust=-0.4, aes( label=round(..y.., digits=2)))+
  scale_y_continuous()+
  scale_fill_fivethirtyeight()+
  theme_economist()+
  theme(legend.position="bottom")
```
  
###Efedrina
```{r tab.desc-efe, warning=FALSE, echo=FALSE, results='asis'}
grouped <- summary_table(dplyr::group_by(dt, Efedrina), my_summary_efe)
grouped <- cbind(grouped, "P-value" = "")
grouped[grepl("mean \\(sd\\)", rownames(grouped)),
           "P-value"][1:(length(pvals_efe)-2)] <- tail(pvals_efe,-2)
grouped[grepl("si", rownames(grouped)),
            "P-value"][1:2] <- head(pvals_efe,2)
print(grouped,cnames = c(paste0("Efedrina non necessaria (n = ",
                                  dt[Efedrina=="no",.N],")"),
                             paste0("Necessità di efedrina (n = ",
                                  dt[Efedrina=="si",.N],")"),
                            "P value"))
```
  
## Modello
Le analisi precedenti hanno dimostrato che la presenza ipotensioni e/o ipoperfusioni, identificate tramite procedura non invasiva, influisce sul pH e sulla concentrazione di lattati fetali. Viene ora quantificata l'influenza quantitativa della durata (% rispetto al tempo totale dell'intervento) dell'ipotensione e dell'ipoperfusione sui parametri in studio.  
In questo caso verranno prese in considerazione solo le pazienti che hanno effettivamente sofferto di ipotensione e/o ipoperfusione durante la procedura (`r dt[MAP<100|CI<100,.N]` pazienti, di cui `r dt[MAP<100&CI<100,.N]` hanno avuto ipotensione e ipoperfusione).  
```{r lm-ph, warning=FALSE, echo=FALSE, message=FALSE}
dt[,t.ipotensione:=100-MAP]
dt[,t.ipoperfusione:=100-CI]
fm1_p <- lm(pH ~ t.ipotensione, data = dt[MAP<100|CI<100])
fm2_p <- lm(pH ~ t.ipotensione + t.ipoperfusione, data = dt[MAP<100|CI<100])
#anova(fm1_p,fm2_p,test="Chisq")
# La dose non influisce (ma ha probabilmente un'interazione con CI)
fm3_p <- lm(pH ~ t.ipotensione + t.ipoperfusione + Dose, data = dt[MAP<100|CI<100])
#anova(fm2,fm3,test="Chisq")
# Non ci sono interazioni tra MAP e CI
fm4_p <- lm(pH ~ t.ipotensione * t.ipoperfusione, data = dt[MAP<100|CI<100])
#anova(fm2_p,fm4_p,test="Chisq")
fm5_p <- lm(pH ~ t.ipotensione + t.ipoperfusione + Efedrina, data = dt[MAP<100|CI<100])
```

```{r lm-lat, warning=FALSE, echo=FALSE, message=FALSE}
fm1_l <- lm(Lattati ~ t.ipotensione, data = dt[MAP<100|CI<100])
fm2_l <- lm(Lattati ~ t.ipotensione + t.ipoperfusione, data = dt[MAP<100|CI<100])
#anova(fm1_l,fm2_l,test="Chisq")
# La dose non influisce (ma ha probabilmente un'interazione con CI)
fm3_l <- lm(Lattati ~ t.ipotensione + t.ipoperfusione + Dose, data = dt[MAP<100|CI<100])
#anova(fm2_l,fm3_l,test="Chisq")
# Non ci sono interazioni tra MAP e CI
fm4_l <- lm(Lattati ~ t.ipotensione * t.ipoperfusione, data = dt[MAP<100|CI<100])
#anova(fm2_l,fm4_l,test="Chisq")
```
I modelli di regressione lineare identificati utilizzano come predittori il Time in Target della pressione media arteriosa e del cardiac index per stimare il pH e la concentrazione di lattati nel feto. 
I coefficienti del modello relativo al pH sono:  
```{r coef-p, message=F, warning=FALSE, echo=FALSE, message=FALSE, results='asis'}
tb<-data.table(tidy(fm2_p,conf.int = T))
eq<-paste0("$pH = ",round(tb$estimate[1],2),round(tb$estimate[2],4),
           "* Tempo_{ipotensione} ",
           round(tb$estimate[3],4),"* Tempo_{ipoperfusione}$")
knitr::kable(tb[,
                .(" "= c("Intercetta","Tempo in ipotensione (%)",
                         "Tempo in ipoperfusione (%)"),
                  "Coefficienti"=estimate, 
                  "Lower CI"=conf.low,
                  "Upper CI"=conf.high,
                  "P-value"=frmtp(p.value))],
             digits = 4)
```
  
`r eq`   

```{r plot_lm-p, message=F, warning=FALSE, echo=FALSE, opts.label='myfigures', fig.cap="pH predetti"}
plot_model(fm2_p,type="eff",terms = c("t.ipotensione",
                                      "t.ipoperfusione [0,5,10,15,20,25]"),
           ci.lvl = NA,title="Valori predetti di pH",
           axis.title = c("Tempo in ipotensione (%)",
                           "pH"))+
  scale_y_continuous(limits=c(7.2,7.35),labels = function(x) round(x,2))+
  theme_economist()+
  labs(colour="Tempo in ipoperfusione (%)")+
  theme(legend.position="bottom")
```

Mentre i coefficienti del modello relativo ai lattati sono:  
```{r coef-l, message=F, warning=FALSE, echo=FALSE, message=FALSE, results='asis'}
tb<-data.table(tidy(fm2_l,conf.int = T))
eq<-paste0("$Lattati = ",round(tb$estimate[1],2),"+",round(tb$estimate[2],4),
           "* Tempo_{ipotensione} +", round(tb$estimate[3],4),
           "* Tempo_{ipoperfusione}$")
knitr::kable(tb[,
                .(" "= c("Intercetta","Tempo in ipotensione (%)",
                         "Tempo in ipoperfusione (%)"),
                  "Coefficienti"=estimate, 
                  "Lower CI"=conf.low,
                  "Upper CI"=conf.high,
                  "P-value"=frmtp(p.value))],
             digits = 4)
```
  
`r eq` 


```{r plot_lm-l, message=F, warning=FALSE, echo=FALSE, opts.label='myfigures', fig.cap="Lattati predetti"}
plot_model(fm2_l,type="eff",terms = c("t.ipotensione",
                                      "t.ipoperfusione [0,5,10,15,20,25]"),
           ci.lvl = NA,title="Valori predetti di Lattati",
           axis.title = c("Tempo in ipotensione (%)",
                           "Lattati"))+
  scale_y_continuous(limits=c(1.5,4.8),labels = function(x) round(x,2))+
  theme_economist()+
  labs(colour="Tempo in ipoperfusione (%)")+
  theme(legend.position="bottom")
```
