---
title: "Sindrome emolitico uremica atipica"
author: "Fabio Carfagna [fabio.carfagna@med.uniupo.it]"
date: "`r format(Sys.time(), '%d %B, %Y')`"
output: html_document
runtime: shiny
---

```{r setup, message=FALSE, echo=FALSE, warning=FALSE}
library(knitr)
library(data.table)
library(sjPlot)
library(ggplot2)
library(ggthemes)
library(survival)
library(survminer)
library(survMisc)
library(epiR)
library(popEpi)
library(optimx)
library(InformationValue)
library(Amelia)
library(ROCR)
library(lme4)
library(lmerTest)
library(summarytools)
library(qwraps2)
library(dplyr)
library(broom)
library(stringi)
options(knitr.kable.NA = '-', knitr.table.format = 'pandoc', digits = 2)
options(qwraps2_markup = 'markdown')
knitr::opts_knit$set(root.dir = normalizePath(".."))
opts_template$set(myfigures = list(fig.height = 7, fig.width = 11, res=150, message=FALSE, warning=FALSE, fig.keep='all',fig.path= 'figure/'))
st_options("round.digits",2)

```
```{r load, message=FALSE, echo=FALSE, warning=FALSE}
db<-data.table(read.csv(file = "Data/SEU_Database_Penetranza_PARENTELE_pulito.csv"))
setnames(db,"N","Codice.famiglia")
db[,Data.di.nascita:=as.Date(Data.di.nascita,"%d/%m/%Y")]
db[,Data.Esordio:=as.Date(Data.Esordio,"%d/%m/%Y")]
db[,Mutazioni:=""]
db[,dup:=tolower(stri_extract(Esito.MLPA,fixed = "dup", 
                 case_insensitive=TRUE))=="dup"]
db[,ibr:=tolower(stri_extract(Esito.MLPA,fixed = "gene ibrido", 
                 case_insensitive=TRUE))=="gene ibrido"]
db[(CFH!=""&CFH!="/"&CFH!="Negativo"&CFH!="Negativo (Bergamo)"&CFH!="Sospeso")|
     (!is.na(dup)&is.na(ibr)),
   Mutazioni:=paste("CFH",Mutazioni)]


db[!is.na(ibr),Mutazioni:=paste("Gene ibrido", Mutazioni)]
db[CFI!=""&CFI!="/"&CFI!="Negativo"&CFI!="Negativo (Bergamo)"&CFI!="Sospeso",
   Mutazioni:=paste("CFI",Mutazioni)]
db[MCP!=""&MCP!="/"&MCP!="Negativo"&MCP!="Negativo (Bergamo)"&MCP!="Sospeso",
   Mutazioni:=paste("MCP",Mutazioni)]
db[C3!=""&C3!="/"&C3!="Negativo"&C3!="Negativo (Bergamo)"&C3!="Sospeso"&C3!="Da fare",
   Mutazioni:=paste("C3",Mutazioni)]
db[CFB!=""&CFB!="/"&CFB!="Negativo"&CFB!="Negativo (Bergamo)"&CFB!="Sospeso",
   Mutazioni:=paste("CFB",Mutazioni)]
db[THBD!=""&THBD!="/"&THBD!="Negativo"&THBD!="Negativo (Bergamo)"&THBD!="Sospeso",
   Mutazioni:=paste("THBD",Mutazioni)]
db[,Mutazioni:=trimws(Mutazioni)]
db[,Nmutazioni:=stri_count(Mutazioni,fixed=" ")+1]
db[Nmutazioni==1,Genetica:=Mutazioni]
db[Nmutazioni>1,Genetica:="Multipla"]

db[,ricorrente:=NULL]
db[Codice.famiglia%in%(db[Evento=="SI", .N, by=Codice.famiglia][N>1]$Codice.famiglia),
   ricorrente:=factor("SI",levels = c("NO","SI"))]
db[Codice.famiglia%in%(db[Evento=="SI", .N, by=Codice.famiglia][N==1]$Codice.famiglia),
   ricorrente:=factor("NO",levels = c("NO","SI"))]
db[,time:=as.numeric(Data.Esordio-Data.di.nascita)/365.25]

db_livello<-db[Livello!=-3&Livello!=-2]
db_livello[,Livello:=factor(Livello)]
db_livello[Nmutazioni==1,Genetica_a:=Mutazioni]
db_livello[Nmutazioni>1,Genetica_a:="Multipla"]
db_livello[!(Mutazioni%like%"C3"),Genetica:=factor("Non C3",levels = c("Non C3","C3"))]
db_livello[Mutazioni%like%"C3",Genetica:=factor("C3",levels = c("Non C3","C3"))]
my_summary <-
  with(db,
       list("Livello di parentela" = tab_summary(factor(Livello)),
            "Sesso" = tab_summary(Sesso),
            "Età" = c(tab_summary(time)[c(1, 4, 3)],
                               "mean (95% CI)" = ~ frmtci(qwraps2::mean_ci(time)),
                               "median (IQR)" = ~ frmt(qwraps2::median_iqr(time))),
            "Più di un caso in famiglia" = tab_summary(ricorrente),
            "Genetica" = tab_summary(Genetica[Genetica!=""]),
            "Numero mutazioni" = tab_summary(as.factor(Nmutazioni))))

#sapply(base_plot, plot)
set.seed(1234)
pvals <-
   list(
       chisq.test(table(db$Sesso, db$Evento))$p.value,
       wilcox.test(time ~ Evento, data=db)$p.value,
       chisq.test(table(db$ricorrente, db$Evento))$p.value,
       chisq.test(db[Genetica!=""]$Genetica, db[Genetica!=""]$Evento,
                  simulate.p.value = T)$p.value,
       chisq.test(db$Nmutazioni,db$Evento, simulate.p.value = T)$p.value) %>%
  lapply(frmtp) %>%
  do.call(c, .)

my_summary_l <-
  with(db_livello,
       list("Livello di parentela" = tab_summary(factor(Livello)),
            "Sesso" = tab_summary(Sesso),
            "time" = c(tab_summary(time)[c(1, 4, 3)],
                               "mean (95% CI)" = ~ frmtci(qwraps2::mean_ci(time)),
                               "median (IQR)" = ~ frmt(qwraps2::median_iqr(time))),
            "Più di un caso in famiglia" = tab_summary(ricorrente),
            "Genetica" = tab_summary(Genetica_a[Genetica_a!=""]),
            "Numero mutazioni" = tab_summary(as.factor(Nmutazioni))))
pvals_l <-
   list(
       chisq.test(table(db_livello$Sesso, db_livello$Evento))$p.value,
       wilcox.test(time ~ Evento, data=db_livello)$p.value,
       chisq.test(table(db_livello$ricorrente, db_livello$Evento))$p.value,
       chisq.test(db_livello[Genetica_a!=""]$Genetica_a, 
                  db_livello[Genetica_a!=""]$Evento,simulate.p.value = T)$p.value,
       chisq.test(db_livello$Nmutazioni,db_livello$Evento, simulate.p.value = T)$p.value) %>%
  lapply(frmtp) %>%
  do.call(c, .)

my_summary_l_p <-
  with(db_livello[Parentela!="Probando"],
       list("Livello di parentela" = tab_summary(factor(Livello)),
            "Sesso" = tab_summary(Sesso),
            "time" = c(tab_summary(time)[c(1, 4, 3)],
                               "mean (95% CI)" = ~ frmtci(qwraps2::mean_ci(time)),
                               "median (IQR)" = ~ frmt(qwraps2::median_iqr(time))),
            "Più di un caso in famiglia" = tab_summary(ricorrente),
            "Genetica" = tab_summary(Genetica_a[Genetica_a!=""]),
            "Numero mutazioni" = tab_summary(as.factor(Nmutazioni))))

pvals_l_p <-
   list(
       chisq.test(table(db_livello[Parentela!="Probando"]$Sesso, 
                        db_livello[Parentela!="Probando"]$Evento))$p.value,
       wilcox.test(time ~ Evento, data=db_livello[Parentela!="Probando"])$p.value,
       chisq.test(db_livello[Parentela!="Probando"&Genetica_a!=""]$Genetica_a, 
                  db_livello[Parentela!="Probando"&Genetica_a!=""]$Evento,
                  simulate.p.value = T)$p.value,
       chisq.test(db_livello[Parentela!="Probando"]$Nmutazioni,
                  db_livello[Parentela!="Probando"]$Evento, simulate.p.value = T)$p.value) %>%
  lapply(frmtp) %>%
  do.call(c, .)

chi.all<-chisq.test(table(db[Genetica!=""]$Genetica,db[Genetica!=""]$Evento),
                    rescale.p = T,simulate.p.value = T)
chi.c3<-chisq.test(table(db_livello$Genetica,db_livello$Evento),rescale.p = T,
                   simulate.p.value = T)

my_summary_sex <-
  with(db,
       list("Livello di parentela" = tab_summary(factor(Livello)),
            "Età" = c(tab_summary(time)[c(1, 4, 3)],
                               "mean (95% CI)" = ~ frmtci(qwraps2::mean_ci(time)),
                               "median (IQR)" = ~ frmt(qwraps2::median_iqr(time))),
            "Più di un caso in famiglia" = tab_summary(ricorrente),
            "Genetica" = tab_summary(Genetica[Genetica!=""]),
            "Numero mutazioni" = tab_summary(as.factor(Nmutazioni))))

pvals_sex <-
   list(
       wilcox.test(time ~ Evento, data=db)$p.value,
       chisq.test(table(db$ricorrente, db$Evento))$p.value,
       chisq.test(db[Genetica!=""]$Genetica, db[Genetica!=""]$Evento,
                  simulate.p.value = T)$p.value,
       chisq.test(db$Nmutazioni,db$Evento, simulate.p.value = T)$p.value) %>%
  lapply(frmtp) %>%
  do.call(c, .)

```
## Introduzione e descrittive  

L'intero database storico del centro è costituito da `r db[,.N]` individui, suddivisi in `r db[,.N,by=Codice.famiglia][,.N]` gruppi familiari (ognuno composto da `r min(db[,.N,by=Codice.famiglia]$N)`  a `r max(db[,.N,by=Codice.famiglia]$N)` individui, con mediana `r median(db[,.N,by=Codice.famiglia]$N)`). Sono stati rilevati `r db[Evento=="SI",.N]` eventi. In `r db[ricorrente=="SI",.N,by=Codice.famiglia][,.N]` famiglie ci sono stati più casi (da `r min(db[ricorrente=="SI"&Evento=="SI",.N,by=Codice.famiglia]$N)`  a `r max(db[ricorrente=="SI"&Evento=="SI",.N,by=Codice.famiglia]$N)` eventi per famiglia, con mediana `r median(db[ricorrente=="SI"&Evento=="SI",.N,by=Codice.famiglia]$N)`). 
  
```{r tab_desc, results='asis', echo=FALSE}
whole <- summary_table(db, my_summary)
grouped <- summary_table(dplyr::group_by(db, Evento), my_summary)
grouped <- cbind(whole,grouped, "P-value" = "")
grouped[rownames(grouped)%in%c("M","mean (sd)","SI","Multipla",
                               "4"),
            "P-value"] <- pvals
print(grouped, caption = "Intero database",
      cnames=c(paste0("Totale testati (n = ",
                               db[,.N],")"),
                        paste0("Senza evento (n = ",
                               db[Evento=="NO",.N],")"),
                        paste0("aSEU (n = ", 
                               db[Evento=="SI",.N],")"),
                        "P-value"))
```

Il campione di individui che ha sviluppato la malattia presenta una distribuzione delle mutazioni differente da chi invece non l'ha avuta (test $\chi2$ di Pearson, `r tolower(pvals[4])`, suggestivo di ulteriori indagini).

In particolare la mutazione a carico del C3 sembra maggiormente espressa nel gruppo dei malati (test $\chi2$ di Pearson sulla presenza della mutazione, `r frmtp(chi.c3$p.value, digits = 3, case = "lower")`).
    
Inoltre sembra che l'età di insorgenza della patologia (ma non l'incidenza totale) sia differente tra uomini e donne (test di Mann-Whitney `r frmtp(wilcox.test(time ~ Evento, data=db)$p.value, digits = 3, case = "lower")`). In particolare le donne sembra che abbiano un secondo ed importante picco di insorgenza in età fertile, oltre a quello mostrato dagli uomini nei primi 10 anni di vita.  

```{r densita, warning=FALSE, echo=FALSE, opts.label='myfigures', fig.cap="Distribuzione dell'età di insorgenza", fig.width=9}
ggplot(data=db[Evento=="SI"],aes(fill=Sesso,time))+
  geom_density(alpha=0.4,colour=NA)+
  labs(title="", 
       y="Densità", x="Età (anni)")+
  theme_survminer()
```

Questa differenza viene confermata confrontando le caratteristiche nei due sessi dei pazienti che hanno sviluppato la patologia.  

```{r tab_desc_sex, results='asis', echo=FALSE}
whole <- summary_table(db[Evento=="SI"], my_summary_sex)
grouped <- summary_table(dplyr::group_by(db[Evento=="SI"], Sesso), my_summary_sex)
grouped <- cbind(whole,grouped, "P-value" = "")
grouped[rownames(grouped)%in%c("mean (sd)","SI","Multipla",
                               "4"),
            "P-value"] <- pvals_sex
print(grouped, caption = "Pazienti con aSEU",
      cnames=c(paste0("Totale aSEU (n = ",
                               db[Evento=="SI",.N],")"),
                        paste0("Donne (n = ",
                               db[Evento=="SI"&Sesso=="F",.N],")"),
                        paste0("Uomini (n = ", 
                               db[Evento=="SI"&Sesso=="M",.N],")"),
                        "P-value"))
```
  
Selezionando solo i parenti prossimi si ottiene:    
  
```{r tab_desc_livello, results='asis', echo=FALSE}
whole_l <- summary_table(db_livello, my_summary_l)
grouped_l <- summary_table(dplyr::group_by(db_livello,
                                           Evento), my_summary_l)
grouped_l <- cbind(whole_l,grouped_l, "P-value" = "")
grouped_l[rownames(grouped_l)%in%c("M","mean (sd)","SI","Multipla",
                               "4"),
            "P-value"] <- pvals_l
print(grouped_l, caption = "Parenti prossimi, COMPRESI i probandi",
      cnames=c(paste0("Totale parenti prossimi (n = ",
                               db_livello[,.N],")"),
                        paste0("Senza evento (n = ",
                               db_livello[Evento=="NO",.N],")"),
                        paste0("aSEU (n = ", 
                               db_livello[Evento=="SI",.N],")"),
                        "P-value"))
```
  
  

Per determinare l'influenza della generazione, definita relativamente al primo paziente per famiglia (probando) che si è presentato al centro per la patologia di interesse, è stato generato un secondo dataset.
Questo secondo dataset contiene solamente i parenti dei probandi (`r db_livello[Parentela!="Probando",.N]` individui). 
  
```{r tab_desc_livello_p, results='asis', echo=FALSE}
whole_l <- summary_table(db_livello[Parentela!="Probando"], my_summary_l_p)
grouped_l <- summary_table(dplyr::group_by(db_livello[Parentela!="Probando"],
                                           Evento), my_summary_l_p)
grouped_l <- cbind(whole_l,grouped_l, "P-value" = "")
grouped_l[rownames(grouped_l)%in%c("M","mean (sd)","Multipla",
                               "3"),
            "P-value"] <- pvals_l_p
print(grouped_l, caption = "Parenti prossimi, ESCLUSI i probandi",
      cnames=c(paste0("Totale esclusi i probandi (n = ",
                               db_livello[Parentela!="Probando",.N],")"),
                        paste0("Senza evento (n = ",
                               db_livello[Parentela!="Probando"&Evento=="NO",.N],")"),
                        paste0("aSEU (n = ", 
                               db_livello[Parentela!="Probando"&Evento=="SI",.N],")"),
                        "P-value"))
```

## Analisi di sopravvivenza  
L'analisi della sopravvivenza, in cui l'evento di interesse è lo sviluppo della malattia, è stata affrontata con il metodo non parametrico di Kaplan-Meier e successivamente con la modellizzazione degli azzardi proporzionali di Cox.  
I principali fattori di interesse di cui si vuole valutare l'influenza sono il sesso, la ricorrenza della malattia all'interno della famiglia e il livello di parentela rispetto al probando.    
```{r survival, message=FALSE, echo=FALSE, warning=FALSE}
##### Survival Analysis - solo sesso ####
fit_s <- survfit(Surv(time, as.numeric(db$Evento)) ~ Sesso, data = db)
#print(fit)
cph_s <- coxph(Surv(time, as.numeric(Evento)) ~ Sesso, data = db)
#print(cph)

##### Survival Analysis - Famiglie Ricorrenti ####
fit <- survfit(Surv(time, as.numeric(db$Evento)) ~ ricorrente, data = db)
#print(fit)
cph <- coxph(Surv(time, as.numeric(Evento)) ~ ricorrente, data = db)
#print(cph)
cph_strata <- coxph(Surv(time, as.numeric(Evento)) ~ ricorrente + strata(Sesso), 
                    data = db)
#print(cph_strata)
##### Survival Analysis - Livelli di Parentela ####
# il grosso problema qui è che si utilizzano solo le famiglie con malattia ricorrente
fit_livello <- survfit(Surv(time, as.numeric(Evento)) ~ Livello, 
                       data = db_livello[Parentela!="Probando"])
#print(fit_livello)
cph_livello <- coxph(Surv(time, as.numeric(Evento)) ~ Livello, 
             data = db_livello[Parentela!="Probando"])
#print(cph_livello)
cph_livello_sex <- coxph(Surv(time, as.numeric(Evento)) ~ Livello + strata(Sesso),
                     data = db_livello[Parentela!="Probando"])
#print(cph_livello_sex)
fit_livello_family <- survfit(Surv(time, as.numeric(Evento)) ~ Livello + cluster(Codice.famiglia), 
                              data = db_livello[Parentela!="Probando"])

cph_livello_sex_family <- coxph(Surv(time, as.numeric(Evento)) ~ Livello+
                                  strata(Sesso)+cluster(Codice.famiglia), 
                         data = db_livello[Parentela!="Probando"])
#print(cph_livello_sex_family)
cph_livello_gen_sex_family <- coxph(Surv(time, as.numeric(Evento)) ~ Livello + Genetica +
                                  strata(Sesso)+cluster(Codice.famiglia), 
                                data = db_livello[Parentela!="Probando"])
#print(cph_livello_gen_sex_family)
```

```{r survplot, warning=FALSE, echo=FALSE, opts.label='myfigures', fig.cap="K-M plot rischio per sesso"}
ggsurvplot(fit=fit_s, data = db, cumevents = T, cumevents.col = "black", 
           pval = T, risk.table = T, risk.table.col = "black", 
           surv.scale = "percent", break.x.by = 10, ggtheme = theme_pubr(),  
           legend.title="", xlab="Tempo (anni)", ylab="",pval.size=4)
```
  
Il rischio complessivo non cambia in funzione del sesso. L'unica differenza è l'età di insorgenza della patologia.   
  
```{r survplot.base, warning=FALSE, echo=FALSE, opts.label='myfigures', fig.cap="K-M plot rischio in famiglie con ricorrenza"}
ggsurvplot(fit=fit, data = db, cumevents = T, cumevents.col = "black", 
           pval = T, risk.table = T, risk.table.col = "black", 
           surv.scale = "percent", break.x.by = 10, ggtheme = theme_pubr(),  
           legend.title="", xlab="Tempo (anni)", ylab="",pval.size=4)
```
```{r survplot.base-sesso, warning=FALSE, echo=FALSE, opts.label='myfigures', fig.cap="K-M plot rischio in famiglie con ricorrenza - stratificato per sesso"}
ggsurvplot(survfit(Surv(time, as.numeric(Evento)) ~ ricorrente, data = db), 
           cumevents = T, cumevents.col = "black", 
           pval = T, risk.table = T, risk.table.col = "black", 
           surv.scale = "percent", break.x.by = 10,
           legend.title="Famiglia con più di un caso", facet.by = "Sesso",
           xlab="Tempo (anni)", ylab="",pval.size=4)
```
  
La presenza di un altro famigliare che ha sviluppato la malattia è un importante fattore di rischio (nb probandi esclusi dall'analisi). L'andamento nei due sessi risulta temporalmente differente, anche se il solo sesso non risulta un fattore di rischio.  

```{r cox.base, warning=FALSE, echo=FALSE, opts.label='myfigures', fig.cap="Hazard ratio del modello di Cox"}
ggforest(cph_strata, cpositions = c(0.02,0.15, 0.4),
         data = db, main = "")
```
Più precisamente la ricorrenza comporta un hazard ratio di `r exp(cph_strata$coefficients)`, un azzardo più che raddoppiato quindi.  
  
```{r  cox.base.coef, warning=FALSE, echo=FALSE, message=FALSE, results='asis'}
tb<-data.table(tidy(cph_strata,conf.int = 0.95))
knitr::kable(tb[,.(" "= c("Famiglia con ricorrenza"), 
                   "HR"=exp(estimate),"HR.lower"=exp(conf.low),
                   "HR.higher"=exp(conf.high),
                   "$\\beta$"=estimate,
                   "$\\beta_{lower}$"=conf.low,
                   "$\\beta_{upper}$"=conf.high,
                   "P-Value"=frmtp(p.value))],digits = 4 
             )
```
  
  
```{r survplot.livello, warning=FALSE, echo=FALSE, opts.label='myfigures', fig.cap="K-M plot rischio per livello di parentela"}
ggsurvplot(survfit(Surv(time, as.numeric(Evento)) ~ Livello, 
                   data = db_livello[Parentela!="Probando"]), 
           pval = T, data = db_livello[Parentela!="Probando"],
           surv.scale = "percent", break.x.by = 10,
           cumevents = T, cumevents.col = "black", 
           risk.table = T, risk.table.col = "black", 
           legend.title="Parentela con probando",tables.height = 0.30,
           xlab="Tempo (anni)", ylab="")
```
  

```{r survplot.livello-sesso, warning=FALSE, echo=FALSE, opts.label='myfigures', fig.cap="K-M plot rischio per livello di parentela - stratificato per sesso"}
ggsurvplot(survfit(Surv(time, as.numeric(Evento)) ~ Livello, 
                   data = db_livello[Parentela!="Probando"]), 
           pval = T, data = db_livello[Parentela!="Probando"],
           surv.scale = "percent", break.x.by = 10,
           legend.title="Livello di parentela con probando", facet.by = "Sesso",
           xlab="Tempo (anni)", ylab="")

```

Il livello di parentela più a rischio risulta essere quello del probando (fratelli e cugini), mentre i genitori/zii e i figli/nipoti risultano avere un rischio simile ed inferiore.  

```{r cox.livello, warning=FALSE, echo=FALSE, opts.label='myfigures', fig.cap="Hazard ratio del modello di Cox per livello di parentela - aggiustato per sesso"}
# ggforest(cph_livello, 
#          data = db_livello[Parentela!="Probando"],
#          main = "Cox proportional hazard model - parentela con probando")
ggforest(cph_livello_sex, 
         data = db_livello[Parentela!="Probando"],
         main = "")
```
  
Come si può notare il livello dei probandi ha un hazard ratio di `r exp(cph_livello_sex$coefficients[1])` rispetto al livello dei genitori/zii.      
  
```{r cox.livello.coef, warning=FALSE, echo=FALSE, message=FALSE, results='asis'}
tb<-data.table(tidy(cph_livello_sex,conf.int = 0.95))
knitr::kable(tb[,.(" "= c("Livello 0 (fratelli, cugini)",
                          "Livello 1 (figli, nipoti)"), 
                   "HR"=exp(estimate),"HR.lower"=exp(conf.low),
                   "HR.higher"=exp(conf.high),
                   "$\\beta$"=estimate,
                   "$\\beta_{lower}$"=conf.low,
                   "$\\beta_{upper}$"=conf.high,
                   "P-Value"=frmtp(p.value))],digits = 4 
             )
```
    
    
## Regressione logistica - fattori di rischio
```{r logistic, message=FALSE, echo=FALSE, warning=FALSE}
##### Modello Logistico ####
# Utilizzo i probandi nel modello???
# E nei test???
g<-glm(Evento=="SI" ~ Livello + time + Sesso,
       data = db_livello[Parentela!="Probando"], family = binomial())
#g
g_2<-glm(Evento=="SI" ~ Livello + time + strata(Sesso) + (Mutazioni=="C3"), 
         data = db_livello[Parentela!="Probando"], family = binomial())
#g_2
#anova(g,g_2, test="Chisq")
```

Per stimare l'importanza di alcuni dei fattori individuati, come l'età, il sesso e la mutazione a carico del C3 è stato costruito un modello logistico ad effetti misti. In questo caso sono stati inseriti nell'analisi anche i probandi, in quanto non era di interesse la valutazione del livello di parentela, che verrà utilizzato, insieme alla famiglia di appartenenza, come effetto "random".  
  
I coefficienti di regressione ottenuti nei modelli rappresentano la variazione del logit ($logit(p(x)) = log (\frac{p(x)}{1 − p(x)}) = log(OR) = \alpha+\beta x$) per ogni cambiamento unitario del predittore. Visto che il logit non è intuitivo, di solito si valuta l'effetto del predittore sull'esponenziale del coefficiente di regressione - l'odds ratio.  
  

```{r mm.logistic, message=FALSE, echo=FALSE, warning=FALSE}
db_sel<-db_livello
db_sel[,Genetica:=factor(Genetica, levels=c("Non C3","C3"))]
# inserire il codice della famiglia crea diversi problemi: sono 71 famiglie per 23 eventi!
g_re <- glmer(Evento=="SI" ~ time + Sesso + Genetica + (Livello|Codice.famiglia),
              data = db_sel, family = binomial,
              control = glmerControl(optimizer= "optimx",
                                     optCtrl  = list(method="nlminb",maxiter=10000)))
```
  
Coefficienti stimati degli effetti fissi:  

```{r coef-p1, warning=FALSE, echo=FALSE, message=FALSE, results='asis'}
tb<-data.table(tidy(g_re,conf.int = T))
knitr::kable(tb[1:4,.(" "= c("Intercetta","Età (anni)","Sesso Maschile",
                             "Mutazione C3"), 
                   "OR"=exp(estimate),"OR.lower"=exp(conf.low),
                   "OR.higher"=exp(conf.high),
                   "$\\beta$"=estimate,
                   "$\\beta_{lower}$"=conf.low,
                   "$\\beta_{upper}$"=conf.high,
                   "P-Value"=frmtp(p.value))][-1],digits = 4 
             )
```  
  
  
```{r mm.plot, message=FALSE, echo=FALSE, warning=FALSE, opts.label='myfigures', fig.cap="Parametri del modello di regressione logistica"}
#summary(g_re)
plot_model(g_re, show.values = T, show.legend = F, title = "",axis.labels = c("Età","Sesso Maschile","Mutazione C3"))+
  geom_hline(yintercept = 1, linetype=2, alpha=0.7)+theme_survminer()
```

L'età risulta un fattore protettivo (inferiore a 1). Avere una mutazione del C3 risulta essere un fattore di rischio, mentre il sesso non comporta differenti rischi.
La generizzabilità di questi risultati è limitata in quanto il numero di casi, come normale in una patologia rara, è limitato. L'importanza della mutazione a carico del C3 potrebbe essere dovuta a caratteristiche locali della popolazione.  
E' possibile calcolare anche la probabilità di sviluppare l'evento come  

$p(x)=\frac{e^{\beta_0+\beta_x}}{1+e^{\beta_0+\beta_x}}$
  

```{r probability, message=FALSE, echo=FALSE, warning=FALSE, opts.label='myfigures', fig.cap="Probabilità di sviluppare la malattia in funzione di età e mutazione a carico del C3"}
plot_model(g_re, type="eff", terms=c("time","Genetica"), title = "", axis.title = c("Età (anni)","Probabilità di ammalarsi"))+
  theme_survminer()
```

